【裁判字號】    98,上訴,335
【裁判日期】    980409
【裁判案由】    違反槍砲彈藥刀械管制條例
【裁判全文】
臺灣高等法院臺中分院刑事判決         98年度上訴字第335號
上  訴  人
即  被  告  乙○○
選任辯護人  林建宏律師
上列上訴人因違反槍砲彈藥刀械管制條例案件，
不服臺灣臺中地方法院97年度訴字第2728號中華民國97年11月19
日第一審判決（起訴案號：臺灣臺中地方法院檢察署97年度偵字
第1426號），提起上訴，本院判決如下：
    主  文
上訴駁回。
    事  實
一、乙○○ (原姓名為黃崧凱)明知未經許可，不得無故持有槍
    枝及子彈，竟於不詳時、地，取得具殺傷力之仿BERETTA廠
    M9型半自動手槍製造之改造槍枝1支（含彈匣1個，槍枝管制
    編號第0000000000號）及子彈1顆而持有之。復於民國96年
    12 月15日晚間10時許，在臺中市○○區○○路210號10樓之
    28，將上開槍彈交予甲○○（甲○○非法寄藏槍枝部份，已
    經原審判處有期徒刑壹年捌月，併科罰金新臺幣伍萬元，業
    已確定）保管寄藏。嗣於96年12月18日上午9時30分許，為
    警在上開處所搜索查獲，並扣得上開改造手槍1支（含彈匣1
    個）及子彈1顆。
    理  由
一、證據能力之論述：
    按被告以外之人於審判外之陳述，雖不符前四條之規定，而
    經當事人於審判程序同意作為證據，法院審酌該言詞陳述或
    書面陳述作成時之情況，認為適當者，亦得為證據。當事人
    、代理人或辯護人於法院調查證據時，知有第一百五十九條
    第一項不得為證據之情形，而未於言詞辯論終結前聲明異議
    者，視為有前項之同意。刑事訴訟法第159-5條定有明文。
    本件下列所引用之證據，經本院於審理時為提示，被告其其
    辯護人未於未於言詞辯論終結前聲明異議者，視為有前項之
    同意，依法均有證據能力。
二、認定犯罪事實所根據的證據及理由：
  (一)共同被告甲○○於上開事地經警察在其租屋處查獲上開槍、
    彈一節，有有內政部警政署刑事警察局搜索、扣押筆錄、扣
    押物品目錄表各1份、查獲現場、槍彈及照片附卷可稽，上
    開槍、彈，經送內政部警政署刑事警察局鑑定結果認：「一
    、送鑑手槍壹枝（槍枝管制編號第0000000000號），認係改
    造手槍，由仿BERETTA廠M9型半自動手槍製造之槍枝，車通
    金屬槍管內阻鐵而成，擊發功能正常，可供擊發適用子彈使
    用，認具殺傷力。二、送鑑子彈壹顆，認係非制式子彈，由
    金屬彈殼組合直徑8.0㎜金屬彈頭而成，經實際試射，可擊
    發，認具殺傷力。」，有該局97年1月17日刑鑑字第09601
    97116號槍彈鑑定書1份在卷可憑。
  (二)上開槍、彈為被告乙○○所持有，並於前揭時、地交付證人
    甲○○寄藏一節，業據證人甲○○於偵查中證稱：該槍是被
    告在96年12月15日晚上10時拿到我家中，表示要先寄放在我
    那邊 (見偵查卷12頁)，原審審理中具結證稱：這些槍彈是
    其被抓之前沒幾天（不超過一星期）之96年12月間晚上9、
    10 點左右乙○○用黑色皮質的包包拿給我的，當時有我、
    我女友丁○○及戊○○在場，當時沒有打開來看，他於晚上
    11、12點左右走之後沒多久，是客廳有打開看，看到槍彈，
    戊○○、丁○○均在場（見原審卷第46頁以下），並有下列
    補強證據：
  1.證人戊○○於97年2月25日檢察官訊問時具結證稱：於96年
    12月間某日晚上約10點左右，黃崧凱（按被告乙○○原名黃
    崧凱，於95、96年間分別改姓、名，此經被告在97年4月28
    日偵查中自白）將槍拿去被告甲○○臺中市○○路的家中交
    給被告甲○○，被告表示說要將東西交給被告甲○○寄放幾
    天，因為被告幾天沒有來拿，甲○○就將東西打開來看，發
    現是一把槍，甲○○就跟伊講說黃崧凱寄了1把槍，且伊也
    有看到袋子內裝1把槍、彈匣及子彈1顆，伊看到袋子裡面的
    槍距黃崧凱交給甲○○寄藏中間約隔了4、5天，甲○○有打
    電話給黃崧凱叫黃崧凱將槍取回，但黃崧凱雖表示要將槍取
    回，但一直沒有來拿，黃崧凱交付槍時，當時有伊、被告甲○○、乙○○，證人丁○○好像也在家，但好像在睡覺等語
    （參見97年度偵字第1426號卷第65至67頁）。
 2. 證人丁○○於97年4月10日檢察官訊問時具結證稱：伊於96
    年12月14日至18日有住在被告甲○○家中，伊記得這段時間
    有在甲○○家中看過黃崧凱，當天約凌晨零點多，黃崧凱來
    找甲○○，伊當時在客廳看電視，但黃崧凱進門後，伊就到
    房間休息，當時黃崧凱背了1個黑色斜背包包，伊住在甲○○家中，黃崧凱約來了2、3次，這2、3次證人戊○○都在場
    ，伊在96年12月15日那段期間，有聽到黃崧凱到甲○○家裡
    ，告訴甲○○說，有東西要先放你這裡，借放幾天才拿走，
    但甲○○有說不要，黃崧凱說伊不能放家裡，一直求甲○○
    ，表示放幾天就拿走；伊有聽到黃崧凱自己有講說他有買了
    1 支槍來玩，也有聽甲○○、戊○○說這支槍是黃崧凱的，
    而且伊有聽到甲○○、戊○○聯絡黃崧凱，叫黃崧凱來將槍
    拿走等語（參見97年度偵字第1426號卷第79、80頁）上開證
    人證述大致相符，是證人甲○○上開證述應堪採信。
 3. 並佐以被告乙○○所使用其母陳沛汶名義申辦之門號00000
    00000號行動電話於96年12月15日20時13分、14分、17分許
    ，分別有撥打甲○○所使用之門號0000000000號行動電話，
    基地台位置分別為臺中市○○區○○路一段161巷9號、11號
    （溫莎華廈管理委員）、臺中市○○區○○路一段161巷9號
    、11號（溫莎華廈管理委員）、臺中市○○區○○路226之4
    號5樓頂，亦有門號0000000000號行動電話臺灣大哥大資料
    查詢1份存卷可參，足認被告於96年12月15日20時17分許，
    確有至甲○○位於臺中市○○區○○路226之4號附近之事實
    ，堪信被告甲○○所言非虛。被告甲○○上開白自與事實相
    符，應堪採信。
  (三)本件事證明確，被告乙○○、甲○○犯行均堪認定。
三、對被告辯解的判斷：
    被告雖辯稱上開槍、彈非其所持有並交予被告甲○○寄藏，
    伊於被告甲○○所供述交付上開槍彈寄藏之時，伊去參加證
    人己○○之慶生會，並未到被告租屋處，證人戊○○、丁○○前後供述不一，不足採信云云，然查：
  (一)按證人所為之供述，縱有一部不實，而其他部分經法院認為
    真實時，該部分之證言，仍非不可採為證據（最高法院21年
    上字第591號著有判例可資參照）；次按告訴人、證人之陳
    述有部分前後不符，或相互間有所歧異時，究竟何者為可採
    ，法院仍得本其自由心證予以斟酌，非謂一有不符或矛盾，
    即應認其全部均為不可採信；尤其關於行為動機、手段及結
    果等之細節方面，告訴人之指陳，難免故予誇大，證人之證
    言，有時亦有予渲染之可能；然其基本事實之陳述，若果與
    真實性無礙時，則仍非不得予以採信（最高法院74年臺上字
    第1599號判例意旨可資參照）。經查：
  1.本件被告雖據證人甲○○於偵查中供稱伊係於被告乙○○交
    付上開槍彈之當日即以其所使用門號0000-00000 0號行動電
    話撥打被告之電話要被告將上開槍彈取回等語，然其所使用
    之上開行動電話通聯紀錄當日並無撥打被告電話之通聯紀錄
    ，有上開電話之通聯調閱查詢單1份附卷可憑，認證人甲○○所為證述不足採信云云。然：證人戊○○於偵查中業已具
    結證述被告李政剛是在被告乙○○交付上開槍彈後4、5日才
    撥打電話要被告乙○○拿回上開槍彈等語明確，是縱證人甲○○供稱係當日即撥打電話要被告乙○○取回上開槍彈之時
    點有誤，惟其證述上開槍彈係被告乙○○所交付寄藏一節，
    仍屬同一，尚難據此為被告乙○○有利事實之認定；況人之
    記憶有限，常隨時間之經過而有所遺忘，自不能期待該等證
    人刻意記憶各項細節，則該等證人事後所為回憶難免略有模
    糊之處，當不得因指述之細節稍有不同，即認伊等證言不足
    為採，本院自得認其證述內容與事實相符部分予以採信。
  2.證人戊○○雖於原審審理中到庭具結證稱：伊沒有看到甲○○撥打電話給被告，是事後聽甲○○說有打電話要被告拿回
    去等語。然與其於偵查中具結明確證述伊在現場親見親聞情
    節不同，核證人戊○○於偵查及本院審理中所為證述，偵查
    中所為證述情節較為綦詳，且距離案發時間較近，尚無機會
    衡量自身與被告2人之利害得失，且不易受不當干預，衡情
    其在偵查中所為證述，顯較可信。
  3.證人丁○○雖於原審審理中到庭具結證稱：伊是事後聽甲○○告訴伊被告有寄放槍彈之事等語，惟與其於偵查中具結明
    確證述係伊親見親聞之情節有異；又證人丁○○於97年4 月
    10日檢察官訊問時亦證稱：被告當時有說他用他母親的手機
    ，而伊上個月打電話給被告，發現被告已經換電話等語，亦
    與門號0000-000000號行動電話申辦人確為被告之母親陳沛
    汶相符，有泛亞資料查詢資料1份附卷（附於97年度偵字第
    142 6號卷第89、90頁）可憑，並衡諸證人丁○○於案發後
    接受檢察官訊問前尚有與被告聯繫等情，證人丁○○於偵查
    中之證述，距離案發時間較近，尚無機會衡量自身與被告2
    人之利害得失，且不易受不當干預，是其在偵查中所為證述
    顯較可信。
  4.證人甲○○、戊○○、丁○○與被告乙○○均為朋友關係，
    本案之前並無何怨隙或債務糾紛，且證人甲○○、戊○○、
    丁○○於偵查中均經具結，衡諸常情，證人甲○○、戊○○
    、丁○○當無甘冒偽證之罪責而誣指被告乙○○持有槍彈之
    理。
  5.綜上所述，尚難以證人甲○○、戊○○、丁○○於偵查及原
    審審理中證述有些不一，而為有利被告乙○○事實之認定。
  (二)證人己○○雖於原審審理中到庭具結證稱：96年12月15日晚
    上有參加伊的慶生會等語，並有被告所使用門號0000-00000
    0號行動電話之通話明細1份在卷可參。然證人己○○於原審
    審理中亦證稱：被告於慶生會中曾離開去買東西等語，佐以
    甲○○所使用上開行動電話之雙向通聯紀錄基地台之位置以
    觀，尚難以證人己○○上開證述，遽為被告乙○○有利事實
    之認定。
  (三)綜上，被告上開所辯，尚不足採。
四、按未經許可持有手槍，其持有之繼續，為行為之繼續，亦即
    一經持有手槍，罪已成立，但其完結須繼續至持有行為終了
    時為止。其間法律縱有變更，然其行為既繼續實施至新法施
    行以後，即與犯罪後法律有變更之情形不同，不生新舊法比
    較適用之問題（最高法院95年度台上字第2250號判決參照）
    。核被告所為，係犯槍砲彈藥刀械管制條例第8條第4項之非
    法持有可發射子彈具殺傷力之槍枝罪及同條例第12條第4項
    之持有子彈罪；被告所為係以一行為持有上開槍、彈，為想
    像競合犯，應依刑法第55條規定，從一重論以非法持有可發
    射子彈具殺傷力之槍枝罪。原審審酌被告之犯罪動機、目的
    、手段，被告雖持有上開槍彈，然並未持之犯罪，犯罪後仍
    卸詞圖卸，不知悔改等一切情狀，量處被告非法持有可發射
    子彈具殺傷力之槍枝罪，處有期徒刑肆年，併科罰金新臺幣
    拾萬元，罰金如易服勞役，以新臺幣壹仟元折算壹日。並以
    扣案之上開改造手槍，係違禁物，應依刑法第38條第1項第1
    款規定沒收；至扣案之子彈1顆，業經試射完畢，已不具殺
    傷力而非違禁物，爰不為沒收之諭知。經核認事用法俱無不
    合，上訴意旨否認犯罪，為無理由，應駁回其上訴。
據上論結，應依刑事訴訟法第三百六十八條，判決如主文。
本案經檢察官丙○○到庭執行職務。
中    華    民    國    98    年    4     月    9    日
            刑事第四庭    審判長法  官  洪  耀  宗
                                法  官  許  文  碩
                                法  官  蔡 王 金 全
上列正本證明與原本無異。
如不服本判決應於收受送達後十日內向本院提出上訴書狀，其未
敘述上訴理由者，並得於提起上訴後十日內向本院補提理由書 (
均須按他造當事人之人數附繕本)「切勿逕送上級法院」。
                                書記官  金  珍  華
中    華    民    國    98    年    4     月    13   日


司法院資訊處製作；財團法人民間司法改革基金會備份。
